【裁判字號】    98,易,1861
【裁判日期】    990826
【裁判案由】    詐欺
【裁判全文】
臺灣板橋地方法院刑事判決              98年度易字第1861號
公  訴  人  臺灣板橋地方法院檢察署檢察官
被      告  乙○○
上列被告因詐欺案件，經檢察官提起公訴（98年度偵緝字第719
號），本院判決如下：
    主  文
乙○○意圖為自己不法之所有，以詐術使人將本人之物交付，處
有期徒刑捌月。
其於被訴部分無罪。
    事  實
一、乙○○（原名蕭勝鐘）為「亞邁樂器有限公司」（址設基隆
    市○○區○○路69號5 樓，下稱亞邁公司）之實際負責人，
    竟意圖為自己不法之所有，明知其本人及亞邁公司因財務狀
    況不佳，缺乏資金，周轉困難，均已無支付能力，仍於民國
    九十七年六月間，接續三次在台北縣泰山鄉○○路四十六巷
    三十三之三號之星船音響工程有限公司（下稱星船公司）內
    ，向星船公司之負責人甲○○詐稱，其要在台北縣泰山鄉地
    區開設亞邁公司之分店，需要資金，需要客票為擔保向其母
    親調度款項，建議與星船公司相互對開支票。乙○○乃交付
    以亞邁公司為發票人，付款人為第一商業銀行草店尾分行及
    基隆分行、總計面額新台幣（下同）一百六十九萬元之支票
    十三紙（支票號碼分別為：ＺＡ0000000 、ＺＡ000000 0、
    ＺＡ000000 0、ＺＡ0000000 、ＺＡ0000000 、ＺＡ000000
    0 、ＺＡ00 00 000 、ＺＡ0000000 、ＺＡ0000000 、ＺＡ
    0000 000、ＺＡ0000000 、ＺＡ0000000 、ＺＡ000000 0，
    票面金額分別為：十萬元、十九萬元、十二萬元、十四萬元
    、十萬元、十一萬元、十四萬元、九萬元、十五萬元、十五
    萬元、十萬元、十五萬元、十五萬元）予甲○○，與星船公
    司負責人甲○○換票，且一再對甲○○表示不會提示星船公
    司之支票，僅為了取信於乙○○之母，致使星船公司負責人
    甲○○陷於錯誤，因而交付相同票面金額，共計一百六十九
    萬元之星船公司支票十三張（票號分別為：ＺＡ000000 0、
    ＺＡ0000000 、ＺＡ0000000 、ＺＡ0000000 、ＺＡ000000
    0 、ＺＡ0000 000、ＺＡ0000000 、ＺＡ0000 000、ＺＡ00
    00000 、ＺＡ0000000 、ＺＡ0000000 、ＺＡ0000000 、Ｚ
    Ａ0000000 ，付款人均為第一商業銀行泰山分行）予乙○○
    。詎料乙○○取得星船公司上開支票後，隨即將上開星船公
    司之十三張支票分別交予：合夥人江尉卿、第三人林建東、
    及不詳姓名之地下錢莊人士，做為週轉或償還款項之用，且
    以其他公司之名義兌領部分支票。嗣星船公司負責人甲○○
    接獲第一商業銀行泰山分行通知，前開十三紙支票中之十張
    分別經他人提示，其餘三張支票亦經不詳姓名之地下錢莊人
    士持票前來向甲○○索討票款，乙○○亦以手機簡訊通知甲
    ○○，支票已經轉出去云云，甲○○為顧及票信，均將款項
    存入銀行讓支票兌現及支付地下錢莊人士以取回支票。始將
    亞邁公司開立之支票存入銀行提示，惟均遭以「存款不足及
    拒絕往來退票」為由退票，甲○○始知受騙。
二、案經星船公司負責人甲○○訴請臺灣板橋地方法院檢察署檢
    察官偵查起訴。
    理  由
甲、有罪部分：
壹、程序事項：
一、按被告以外之人於偵查中向檢察官所為之陳述，除顯有不可
    信之情況者外，得為證據，刑事訴訟法第一百五十九條之一
    第二項亦定有明文。準此，本件證人甲○○於偵查中之陳述
    ，其作成時之情況並無其他顯有不可信之情事，且被告於本
    院審判程序中亦同意作為證據，又為證明本件被告犯罪事實
    存否所必要，自應具有證據能力，而可由本院採為認定本件
    犯罪事實之依據。
二、本件認定被告犯罪事實所引用之本件卷內所有卷證資料（包
    含文書證據），並無證據證明係公務員違背法定程序所取得
    ，被告於本院審判程序終結前就卷內所有之卷證資料之證據
    能力均表示無意見，且卷內之文書證據，亦無刑事訴訟法第
    一百五十九條之四之顯有不可信之情況與不得作為證據之情
    形，則依刑事訴訟法第一百五十九條之五之規定，本件認定
    被告犯罪事實所引用之本件卷證所有文書證據，均具有證據
    能力。
貳、實體事項：
一、訊據被告固坦承持十三張亞邁公司的支票與告訴人星船公司
    負責人甲○○互換同額之支票不諱，惟矢口否認有詐欺之犯
    行，辯稱：是甲○○同意換票，因為銀行緊縮，我就拿票跟
    告訴人換票，這過程中沒有想到會發生九十七年七月二十三
    日我碰到詐騙集團，騙走我三百多萬元的貨及一百零六萬元
    的現金，我跟告訴人換票是在九十七年六月份的事情，如果
    我沒有被騙，七月底我應該會給付貨款，我都有傳簡訊給甲
    ○○說明這些事情，甲○○要我自己想辦法云云。惟查：（
    一）前開犯罪事實，迭據告訴人星船公司負責人甲○○於偵
    查中（見台灣板橋地方法院檢察署九十七年度他字第六０五
    二號偵查卷第四十二、四十三頁及九十八年度偵緝字第十九
    及二十頁）及本院審理時（見本院九十九年三月十日審理筆
    錄）證述在卷，且有被告交與甲○○之亞邁公司支票及退票
    理由單十三張、甲○○簽發交予被告之星船公司支票十三張
    及被告發予甲○○之九十七年八月三日簡訊一通之照片三張
    在卷足憑（見告訴人九十九年三月三十日陳報狀所附之附件
    一及附件二）。亞邁公司之支票存款帳戶，自九十七年七月
    二十九日起遭銀行拒絕往來之事實，亦有亞邁公司票據信用
    查詢資料乙份在卷可稽。（二）被告雖辯稱係因九十七年七
    月二十三日遭詐騙集團詐騙大量貨物及現金，致發生週轉困
    難云云。然查，被告所述遭詐騙集團詐騙之事實，僅提出基
    隆市警察局第一分局中二路派出所受理刑事案件報案三聯單
    一紙為據，且屬被告片面單一之陳述，其所述是否屬實尚待
    查證，然據被告九十七年八月三日所發給甲○○之簡訊內容
    已載明：「其實票（按即告訴人星船公司甲○○之十三張支
    票）我都已轉出去了：：：：」等語（見上開告訴人知陳報
    狀所附。被告顯然於取得甲○○所交付之十三張支票時，曾
    經承諾甲○○不會將支票轉出去，以致事後被告因為已經將
    支票轉出去，故而以簡訊告知甲○○。則被告於向星船公司
    甲○○借票時，既告知甲○○該十三張支票係為了取信於被
    告的母親，作為其向母親調度款項擔保之用，並不會轉出去
    ，乃其竟於取得支票後，隨即將支票分別交予他人使用，被
    告有意圖為自己不法之所有，而施用詐術之行為甚明。（三
    ）告訴人星船公司甲○○所交付之支票中，其中一紙支票號
    碼ＺＡ0000000 號、面額十萬元之支票，係由被告亞邁公司
    所提示者，此亦有第一商業銀行泰山分行九十九年五月二十
    六日一泰山字第00086 號函函覆在卷，足認被告於向告訴人
    借票後，非但未如其借票時所述，係要以該票持向其母擔保
    借款，反而係將該票用以償還其外界欠款或週轉使用，甚至
    將星船公司之支票提示兌領，且自始亦無任何開店展業或向
    其母親借款等情事，顯見被告即係欲詐得告訴人之支票用以
    週轉使用，被告此部分辯稱並無施用詐術，顯係卸責之詞，
    不足採信。本件事證已甚明確，被告犯行堪以認定。
二、核被告所為，係犯刑法第三百三十九條第一項之詐欺取財罪
    。被告於密集之一個月內，接續三次向告訴人換得十三張支
    票之行為，係基於一個詐欺之犯意，所生之接續行為，應依
    接續犯論以一罪。爰審酌被告犯罪之動機、目的、手段、被
    害人遭受詐騙之金額高達一百六十九萬元，所生危害非輕，
    且被告犯罪後迄未能與被害人達成和解之犯後態度等一切情
    狀，處如主文所示之刑，以資懲儆。
乙、無罪部分：
一、公訴意旨另以︰被告乙○○另意圖為自己不法之所有，明知
    亞邁公司均無支付能力，仍於九十七年六月十八日、六月二
    十五日，委請星船公司代購音響器材五組及八組，總價新台
    幣（下同）十七萬五千五百元，並以亞邁公司名義開立到期
    日為九十七年七月三十一日、九十七年八月三十一日，面額
    分別為六萬七千五百元、六萬七千五百元、四萬零五百元之
    支票三紙支付貨款，致使星船公司陷於錯誤如數交付十三組
    音響器材。嗣星船公司發覺，亞邁公司開立之支票均遭退票
    ，始知受騙。因認被告此等行為亦涉犯刑法第三百三十九條
    第一項之詐欺取財罪嫌云云。
二、按犯罪事實應依證據認定之，無證據不得認定犯罪事實；又
    不能證明被告犯罪者，應諭知無罪之判決，刑事訴訟法第一
    百五十四條第二項及第三百零一條第一項分別定有明文。又
    按刑事訴訟法上所謂認定犯罪事實之證據，係指足以認定被
    告確有犯罪行為之積極證據而言，如未能發現相當證據或證
    據不足以證明，自不能以推測或擬制之方法，以為裁判基礎
    （最高法院二十九年上字第三一五號及四十年台上字第八
    十六號判例意旨可資參照）。復按刑事訴訟上證明之資料，
    無論其為直接或間接證據，均須達於通常一般之人均不致有
    所懷疑，而得確信其為真實之程度，始得據為有罪之認定，
    若其關於被告是否犯罪之證明未能達此程度，而有合理懷疑
    之存在，致使無從形成有罪之確信，根據「罪證有疑，利於
    被告」之證據法則，即不得遽為不利被告之認定（最高法院
    七十六年台上字第四九八六號判例意旨可資參照）。
三、公訴人認被告涉有此部份之詐欺犯行，係以告訴人甲○○之
    指訴、報價單、簽收單各一份，亞邁公司開立之面額六萬七
    千五百元之支票二張、面額四萬零五百元之支票一張、亞邁
    公司票據信用查詢資料一份為其主要論據。
四、訊據被告堅決否認有此部份之詐欺犯行，辯稱：我認識甲○
    ○很久。本案發生的時間是在七月二十三日我遇到詐騙集團
    ，騙走我的貨及現金，如果我沒有被騙，七月底我應該會給
    付貨款，至少在七月二十三日之前我的資金並沒有任何問題
    。我被騙是在七月二十三日，我那時候沒有想到我財務會變
    成這樣等語。經查：（一）證人甲○○於本院審理時到庭證
    稱「（問：被告在九十七年六月十八日及六月二十五日有委
    託你們公司代購器材五組及八組，這個交易過程為何？）這
    個東西是赫柏音響公司賣斷的，他想跟赫柏拿，但赫柏不賣
    他，他知道我有跟赫柏進貨，他想透過我向赫柏調貨，赫柏
    不會對我設防，因我是作租賃的，我不是作買賣為主，所以
    我就調貨就直接交給被告，從中我也沒有賺價差。（問：被
    告當時要調貨怎麼跟你說？）他說赫柏不賣他，他覺得賣這
    個有利潤，希望我去幫他調。（問：你為何願意幫他調？）
    我想說我有跟他進貨，他第一次跟我進貨，我就幫他調」等
    語（見本院九十九年三月十日審理筆錄）。是就被告委請甲
    ○○代為向「赫柏」公司調取十三組音響器材之過程以觀，
    被告並無任何施用詐術行為可言，告訴人甲○○純粹係因為
    與被告間曾有生意往來，故而為其調貨。（二）被告於調貨
    時，亦未隱瞞「赫柏」公司不願賣音響器材予伊之事實，此
    亦據甲○○證述在卷。被告委請甲○○調貨係於九十七年六
    月間之事，而被告於九十七年七月二十九日始遭銀行拒絕往
    來，因而發生週轉困難，此部分顯屬事後發生之情勢，非被
    告所得預見，是被告此部分辯解尚非全無可採。此部分檢察
    官所指內容尚無從依公訴人所提出之各項證據，而達於通常
    一般之人均不致有所懷疑，而得確信其為真實之程度，自不
    得以此遽入人罪。此外，復查無其他積極、具體確切之證據
    足資認定被告涉有公訴意旨所指之此部分詐欺取財犯行，既
    因不能證明被告犯罪，自應就此部分為無罪判決之諭知。
據上論斷，應依刑事訴訟法第二百九十九條第一項前段、第三百
零一條第一項，刑法第三百三十九條第一項，刑法施行法第一條
之一第一項、第二項前段，判決如主文。
本案經檢察官黃佳權到庭執行職務。
中    華    民    國    99    年    8     月    26    日
                  刑事第六庭    審判長法  官  胡堅勤
                                      法  官  林家賢
                                      法  官  盧軍傑
上列正本證明與原本無異。
如不服本判決，應於判決送達後10日內敘明上訴理由，向本院提
出上訴狀 (應附繕本) ，上訴於臺灣高等法院。其未敘述上訴理
由者，應於上訴期間屆滿後20日內向本院補提理由書「切勿逕送
上級法院」。
                                書記官  梁宜庭
中    華    民    國    99    年    8     月    26    日
附錄本案論罪科刑法條全文：
中華民國刑法第339條
（普通詐欺罪）
意圖為自己或第三人不法之所有，以詐術使人將本人或第三人之
物交付者，處5年以下有期徒刑、拘役或科或併科1千元以下罰金
。
以前項方法得財產上不法之利益或使第三人得之者，亦同。
前二項之未遂犯罰之。

司法院資訊處製作；財團法人民間司法改革基金會備份。
